臺灣高等法院刑事判決　　　　　　　 100年度上訴字第2146號
上　訴　人
即　被　告　詹玉麒
選任辯護人　陳萬發律師
上列上訴人因毒品危害防制條例案件，不服臺灣桃園地方法院10
0 年度訴字第224 號，中華民國100 年6 月13日第一審判決（起
訴案號：臺灣桃園地方法院檢察署99年度偵字第20014 號），提
起上訴，本院判決如下：
    主  文
上訴駁回。
    事  實
一、詹玉麒明知甲基安非他命係毒品危害防制條例所管制之第2
    級毒品，非經許可，不得販賣，竟基於販賣甲基安非他命以
    牟利之犯意，於民國99年5 月10日下午1 時10分許，在桃園
    縣觀音鄉○○路○ 段729 號「九條檳榔攤」，李千玉以「買
    檳榔1 包800 元」之特定暗語，向其表示欲購買甲基安非他
    命後，詹玉麒即將甲基安非他命盛裝於檳榔盒內，以1 包甲
    基安非他命（含袋毛重0.31公克）新臺幣（下同）800 元之
    價格販賣予李千玉並收取800 元價金。嗣經埋伏於九條檳榔
    攤之員警陳龍德見李千玉自詹玉麒手中取得檳榔盒後，隨即
    跟監李千玉至桃園縣觀音鄉○○路○ 段與敬業路口時，於同
    日下午1 時20分許攔查李千玉，當場扣得李千玉向詹玉麒甫
    購得之上揭甲基安非他命1 包後，循線於同年5 月20日上午
    12時25分許，通知詹玉麒到案說明而查獲。
二、案經桃園縣政府警察局大園分局報告臺灣桃園地方法院檢察
    署檢察官偵查起訴。
    理  由
壹、證據能力部分：
一、按被告以外之人於審判外之言詞或書面陳述，除法律有規定
    者外，不得作為證據，刑事訴訟法第159 條第1 項定有明文
    。查證人李千玉於警詢中之陳述，屬被告以外之人於審判外
    之陳述，被告及其辯護人已否認其在警詢中陳述之證據能力
    ，且證人李千玉於警詢中之陳述亦不具刑事訴訟法第159 條
    之2、 第159 條之3 規定之要件，則參諸刑事訴訟法第159
    條第1 項、第159 條之2 、第159 條之3 規定，證人李千玉
    於警詢中之陳述，自無證據能力。
二、末按被告以外之人（包括證人、鑑定人、告訴人、被害人及
    共同被告等）於審判外之陳述雖不符刑事訴訟法第159 條之
    1 至之4 等四條之規定，然經當事人於審判程序同意作為證
    據，法院審酌該言詞陳述或書面陳述作成時之情況，認為適
    當者，亦得為證據；當事人、代理人或辯護人於法院調查證
    據時，知有刑事訴訟法第159 條第1 項不得為證據之情形，
    而未於言詞辯論終結前聲明異議者，視為有前項之同意，同
    法第159 條之5 定有明文。立法意旨在於傳聞證據未經當事
    人之反對詰問予以核實，原則上先予排除。惟若當事人已放
    棄反對詰問權，於審判程序中表明同意該等傳聞證據可作為
    證據；或於言詞辯論終結前未聲明異議，基於尊重當事人對
    傳聞證據之處分權，及證據資料愈豐富，愈有助於真實發見
    之理念，且強化言詞辯論主義，使訴訟程序得以順暢進行，
    上開傳聞證據亦均具有證據能力。查本件除如上所述外，以
    下所引用之被告以外之人於審判外之供述或非供述證據，因
    檢察官、被告及其辯護人已於本院準備程序及審判程序時均
    表示沒意見（見本院卷第26頁、第41頁至第43頁），且迄至
    言詞辯論終結前均未聲明異議（被告雖曾於上訴理由狀中爭
    執證人李千玉、證人即員警陳龍德於檢察官偵查中陳述之證
    據能力【見本院卷第8 頁、第9 頁】，惟其後於本院準備程
    序時已表示無意見，不爭執渠等於檢察官偵查中陳述之證據
    能力），而本院審酌上開供述或非供述等證據資料製作時之
    情況，無不當取供及證明力明顯過低之瑕疵，認以之作為證
    據應屬適當，揆諸前開規定，本院亦認為均應有證據能力。
貳、實體部分：
一、查安非他命與甲基安非他命均屬第二級之安非他命類毒品，
    二者雖多為硫酸鹽或鹽酸鹽，可溶於水，為白色、略帶苦味
    之結晶，但使用劑量及致死劑量，仍屬有別，且目前國內發
    現者都為甲基安非他命之鹽酸鹽（參見司法院編印之「法官
    辦理刑事案件參考手冊(一)」第282 、292 、293 頁），因本
    件扣得之毒品經鑑驗結果確為甲基安非他命，是本件被告及
    證人李千玉所稱安非他命實均係甲基安非他命，合先敘明。
二、訊據上訴人即被告詹玉麒固坦承有交付檳榔盒1 個予證人李
    千玉之事實，惟矢口否認有何上開販賣甲基安非他命犯行，
    辯稱：伊是賣檳榔給騎機車之李千玉，且不認識李千玉云云
    。惟查：
（一）參諸證人李千玉於檢察官偵訊中證稱：當日伊騎機車到九
      條檳榔攤說要買1 包檳榔800 元，有一男子從檳榔攤出來
      拿給伊以檳榔盒裝的甲基安非他命，伊取得後就趕快跑，
      在成功路、敬業街交叉口附近為警攔查，查獲該甲基安非
      他命，伊在警詢中有指認該拿甲基安非他命毒品之男子等
      語（見臺灣桃園地方法院檢察署99年度偵字第20014 號偵
      查卷第48頁、第49頁），及在原審審理中證稱：伊是聽朋
      友介紹才知道九條檳榔攤可以買到甲基安非他命，朋友告
      訴伊到了該處只要說「買檳榔1 包800 元」，即可買到甲
      基安非他命，伊遂騎機車於99年5 月10日下午1 時許為警
      查獲前，至九條檳榔攤向年約30歲之成年男子表示要「買
      檳榔1 包800 元」，該男子就直接進去檳榔攤裡拿1 盒檳
      榔盒出來，伊就給對方8 張百元鈔，取得後伊緊張就趕快
      跑，遭警扣案之甲基安非他命即是伊當日購得以檳榔盒盛
      裝之甲基安非他命等語（見原審卷第33頁至第35頁反面）
      。而證人李千玉在九條檳榔攤購買毒品之過程，復經員警
      現場錄影蒐證，監視錄影畫面（見同上偵查卷第42頁至第
      44頁）中穿白色上衣交付檳榔盒予李千玉之男子，迭經被
      告於偵查及原審審理中均確認為其本人無訛（見同上偵查
      卷第54頁正面，原審審訴卷第20頁正面、原審卷第13頁反
      面、第36頁），且經原審當庭勘驗監視畫面結果認：時間
      1 分5 秒，證人李千玉騎乘機車停靠在九條檳榔攤門口；
      時間1 分25秒，畫面中有一穿白色上衣男子從檳榔攤走出
      來，與證人李千玉似有交談，交談後旋即有交付物品予證
      人李千玉之動作；時間1 分28秒，證人李千玉騎乘機車離
      去；隨後依畫面所示，係警方駕車尾隨證人李千玉，並於
      時間2 分47秒許，警方有喝令證人李千玉停車之聲音，這
      時畫面激烈晃動等情，亦有勘驗筆錄1 份附卷可參（見原
      審卷第38頁正面）。此外，復有甲基安非他命透明結晶1
      包（含袋毛重0.31公克）、檳榔盒1 個扣案可稽，而上揭
      扣案透明結晶1 包（含袋毛重0.31公克），經送請台灣檢
      驗科技股份有限公司檢驗結果，認屬甲基安非他命，亦有
      該公司99年5 月26日出具之編號UL/2010/50391 濫用藥物
      檢驗報告1 份在卷可稽（見同上偵查卷第58頁），足認證
      人李千玉自九條檳榔攤所購得、為警查獲以檳榔盒盛裝之
      透明結晶，確係第二級毒品甲基安非他命無訛。
（二）非法販賣第二級毒品甲基安非他命係政府嚴予查緝之違法
      行為，非可公然為之，且不論是以何形式包裝之第二級毒
      品甲基安非他命，均可任意分裝或增減其分量，而每次買
      賣之價量，亦隨雙方關係之深淺、當時之資力、需求程度
      及對行情之認知等因素，機動的調整，因之販賣之利得，
      除經坦承犯行，或價量均達到明確外，委難查得實情，職
      是之故，縱未確切查得販賣賺取之實際差價，但除別有事
      證，足認係按同一價格轉讓，確未牟利外，尚難執此認非
      法販賣之事證有所不足，致知過坦承者難辭重典，飾詞否
      認者反得逞僥倖，而失情理之平；且第二級毒品甲基安非
      他命價格非低，取得不易，凡為販賣之不法勾當者，苟無
      利可圖，應無甘冒被查緝法辦重刑之危險，平白無端義務
      為該買賣之工作，是其有從中賺取買賣差價牟利之意圖，
      應屬合理之認定。本件由於被告矢口否認販賣甲基安非他
      命犯行，使本院無從確認其欲販賣所得之利潤。然參以證
      人李千玉係以一手交錢一手交貨之方式與被告交易，核與
      一般買賣毒品之交易方式無異，且被告於素不相識之買方
      即證人李千玉表示欲購買毒品時，更爽快答應、毫不猶豫
      ，則由此情，被告本意即係欲向不特定人兜售毒品。又販
      賣毒品，除買方支付價金外，賣方移轉交付毒品與買方，
      為其主要構成要件（最高法院94年度臺上字第5310號判決
      意旨參照），被告交付毒品予證人李千玉，並向證人李千
      玉收取價金，係參與販賣毒品之主要構成要件，足認被告
      有販賣甲基安非他命營利之意圖。
（三）被告之辯護人雖為被告辯護稱：被告與證人李千玉不認識
      ，證人李千玉復未先打電話聯絡賣方，即公然在馬路旁進
      行交易，所述有違毒品交易常情，不足採信云云。惟查：
      證人李千玉證述伊不認識被告，且已因持有扣案之甲基安
      非他命而經原審法院以99年度壢簡字第2068號刑事簡易判
      決判處有期徒刑2 月確定，並於99年12月7 日經易科罰金
      執行完畢，其於本案殊無利害關係，當無甘冒偽證重典而
      設詞誣陷被告之必要，是證人李千玉證言，應堪採信。又
      販賣毒品雖係重罪，但毒品交易型態多端，證人李千玉固
      與被告不相識，惟既經他人轉介，且須使用「買檳榔1 包
      800 元」之特定暗語，始得進行本案毒品交易，被告復以
      檳榔盒盛裝甲基安非他命，顯見係為免遭警查獲，而以此
      過濾交易對象、掩人耳目之方式進行交易，實與毒品交易
      首重隱密以逃避查緝之經驗法則無違。又本案查獲過程，
      經證人即查獲員警陳龍德於檢察官偵查中證稱：伊與同事
      巡邏發現李千玉，因其有毒品前科，遂予跟監，發現李千
      玉騎機車離開九條檳榔攤後，即在成功路及敬業街口查獲
      李千玉，並扣得本案以檳榔盒盛裝之甲基安非他命等語（
      見同上偵查卷第54頁），其證述核與證人李千玉上開證述
      被查獲之過程相符，並符合監視畫面所示情形，足以佐證
      證人李千玉上開證述，並無辯護意旨所指有何不可信之情
      況。況參以被告於偵查中亦供承：九條檳榔攤之檳榔每盒
      賣50元等語（見同上偵查卷第54頁），是如被告聽聞證人
      李千玉稱要買價值800 元之檳榔，其豈會只交付1 包檳榔
      予證人李千玉？又參諸被告於原審勘驗監視畫面後，一度
      辯稱畫面中穿白色上衣之男子會不會是證人李千玉之朋友
      云云，否認為其本人，益徵係被告臨訟情虛而為卸責之詞
      。
（四）至被告及其辯護人於本院審理中聲請調閱證人李千玉所涉
      本件持有毒品案件卷宗（即原審法院99年度壢簡字第2068
      號刑事卷宗），及調閱證人李千玉持用之門號0000000000
      號行動電話在案發當天即99年5 月10日之通聯紀錄，待證
      事實為查明證人李千玉於該案件之說法及被查獲前之聯絡
      對象及細節，以證明被告並未販賣毒品予證人李千玉。惟
      查，本件被告涉有販賣第二級毒品甲基安非他命予證人李
      千玉犯行，業據證人李千玉於偵查中及原審審理中證述明
      確，並有經原審當庭勘驗監視畫面之勘驗筆錄1 份在卷可
      稽，是本件自無再行調閱證人李千玉所涉本件持有毒品案
      件卷宗（即原審法院99年度壢簡字第2068號刑事卷宗）之
      要。又因本件被告於上揭時、地販賣第二級毒品甲基安非
      他命予證人李千玉之犯行，如上所述，已臻明確，縱認函
      調證人李千玉持用之門號0000000000號行動電話在案發當
      天即99年5 月10日通聯紀錄之結果，證人李千玉並未與被
      告聯絡，惟此亦不能採為有利被告之認定，而認被告未於
      上揭時、地販賣第二級毒品甲基安非他命予證人李千玉。
      是本院認被告及其辯護人之上揭調查證據之聲請，核無理
      由，應予駁回。
（五）綜上所述，被告所辯，顯係事後卸責之詞，不足採信。從
      而，本案被告事證明確，應予依法論科。
三、查甲基安非他命係毒品危害防制條例第2 條第2 項第2 款規
    定之第二級毒品。是核被告詹玉麒所為，係犯毒品危害防制
    條例第4條第2項之販賣第二級毒品罪。被告於販賣甲基安非
    他命前之持有甲基安非他命之低度行為，為販賣甲基安非他
    命之高度行為所吸收，不另論罪。
四、原審審理結果，認被告犯行明確，適用毒品危害防制條例第
    4 條第2 項、第19條第1 項前段，刑法第11條之規定，並審
    酌被告正值青壯，不思以正當工作賺取錢財，明知毒品足以
    戕害人之身體健康，助長社會不良風氣，竟為圖非法獲利，
    販賣第二級毒品甲基安非他命予他人以營利，危害社會治安
    及國民健康甚深，應予非難，犯後多所文過飾非，難見悔意
    之態度，兼衡其犯罪之動機、目的、方法、品行、智識程度
    、販賣第二級毒品甲基安非他命之重量、所得利益等一切情
    狀，量處有期徒刑7 年2 月，以示懲儆。並敘明毒品危害防
    制條例第19條第1 項規定性質上係沒收之補充規定。其屬於
    本條所定沒收之標的，如得以直接沒收者，判決主文僅宣告
    沒收即可，不生「追徵其價額」或「以其財產抵償之」問題
    ，須沒收之標的全部或一部不能沒收時，始生「追徵其價額
    」或「以其財產抵償之」選項問題。而「追徵其價額」或「
    以其財產抵償之」係屬兩種選項，分別係針對現行貨幣以外
    之其他財產與現行貨幣而言。而該規定所稱「追徵其價額」
    者，係指所沒收之物為金錢以外之其他財物而無法沒收時，
    因其實際價值不確定，應追徵其價額，使其繳納與原物相當
    之價額，並無以其財產抵償之問題。倘嗣後追徵其金錢價額
    ，不得結果而須以其財產抵償者，要屬行政執行機關依強制
    執行之法律之執行問題，即無不能執行之情形，自毋庸諭知
    「或以其財產抵償之」。如不能沒收之沒收標的為金錢時，
    因價值確定，判決主文直接宣告「以其財產抵償之」即可，
    不發生追徵價額之問題（最高法院99年度第5 次刑事庭會議
    決議參照）。本案被告販賣第二級毒品甲基安非他命之所得
    800 元，雖未扣案，仍應依毒品危害防制條例第19條第1 項
    之規定宣告沒收，併諭知如全部或一部不能沒收時，以其財
    產抵償之。另按沒收為從刑之一種，依主從不可分原則，應
    附隨於主刑同時沒收，若無主刑，則從刑即失所附麗。證人
    李千玉為警查獲時，扣得被告所販賣之甲基安非他命1 包（
    毛重0.31公克），已脫離被告持有，而歸證人李千玉所有，
    且經原審法院於證人李千玉所涉持有毒品案件以99年度壢簡
    字第2068號刑事簡易判決宣告沒收銷燬之（原審判決漏未說
    明，應予補充），自無從於本件被告主刑項下併為諭知沒收
    。核其認事用法，均無違誤，量刑亦屬妥適。被告提起上訴
    除仍執前詞否認犯行外，並以：（一）依原審勘驗光碟畫面
    顯示，從李千玉把機車停好、白衣男子出現、李千玉騎走機
    車，總共只有3 秒，本件如係為購買毒品，一定要先問是否
    要交易毒品，要進入店裡拿毒品之後再出來，會有2 次進出
    店面的畫面，但本件並沒有這樣的情形。（二）證人李千玉
    既證述伊係以百元鈔8 張購買毒品，則本件應有付錢、數錢
    之動作，惟本件原審勘驗光碟畫面卻未顯示上開畫面。（三
    ）證人李千玉並非在被告經營之九條檳榔攤被查獲，而係在
    檳榔攤以外之地方被查獲，警方既稱有全程蒐證錄影，依據
    警方之辦案方式，警方看到被告與李千玉有毒品交易情形時
    ，應會馬上以現行犯逮捕被告與李千玉，或至少在查獲李千
    玉當天隨即到九條檳榔攤搜索有無交易毒品所得800 元，惟
    警方卻遲至李千玉被查獲10日後，始通知被告到案作筆錄，
    且移送被告時亦未將蒐證之光碟片隨案移送，而係後來經檢
    察官函詢始移送，是本件警方查獲過程，與警方平日查獲毒
    品交易之經驗法則完全違背，足見本件被告涉犯販賣毒品，
    應係被栽贓等為上訴理由，指摘原判決不當。惟查：（一）
    本件如上所述，被告確於上揭時、地交付盛裝甲基安非他命
    之檳榔盒予證人李千玉，而證人李千玉在九條檳榔攤購買毒
    品之過程，復經員警現場錄影蒐證，監視錄影畫面（見同上
    偵查卷第42頁至第44頁）中穿白色上衣交付檳榔盒予李千玉
    之男子，迭經被告於偵查及原審審理中均確認為其本人無訛
    （見同上偵查卷第54頁正面，原審審訴卷第20頁正面、原審
    卷第13頁反面、第36頁），另經原審當庭勘驗監視畫面結果
    認：時間1 分5 秒，證人李千玉騎乘機車停靠在九條檳榔攤
    門口；時間1 分25秒，畫面中有一穿白色上衣男子從檳榔攤
    走出來，與證人李千玉似有交談，交談後旋即有交付物品予
    證人李千玉之動作；時間1 分28秒，證人李千玉騎乘機車離
    去；隨後依畫面所示，係警方駕車尾隨證人李千玉，並於時
    間2 分47秒許，警方有喝令證人李千玉停車之聲音，這時畫
    面激烈晃動等情，亦有勘驗筆錄1 份附卷可參（見原審卷第
    38頁正面）。參諸上揭勘驗筆錄可知，證人李千玉騎乘機車
    停靠在九條檳榔攤門口，至畫面中有一穿白色上衣男子（即
    被告）從檳榔攤走出來與之交談，並交付盛裝甲基安非他命
    之檳榔盒予證人李千玉，迄證人李千玉騎乘機車離開檳榔時
    間，合計長達23秒，亦即本件證人李千玉向被告購買毒品之
    整個交易過程達23秒，自非上訴意旨所辯稱僅有3 秒；況參
    以販賣毒品係政府嚴予查緝之違法行為，非可公然為之，參
    與交易毒品之人，為避免遭查獲，必然非常謹慎且秘密為之
    ，且交易過程亦求迅速，蓋交易時間愈短被查獲風險愈低，
    是本件尚難僅憑毒品交易時間長短及被告是否有當場數鈔動
    作，遽認被告未販賣甲基安非他命予證人李千玉。（二）證
    人李千玉係於99年5 月10日下午1 時10分許，在九條檳榔攤
    以800 元之價格向被告購買甲基安非他命1 包（含袋毛重0.
    31公克）後，旋於同日1 時20分許，經員警陳龍德查獲，業
    據證人李千玉於偵查中及原審審理中，證人陳龍德於偵查中
    證述明確，並有經原審當庭勘驗監視畫面之勘驗筆錄1 份在
    卷可稽，本件堪認係員警於查獲購買毒品之證人李千玉後，
    始依證人李千玉於警詢中供述，循線查獲被告到案，參諸員
    警辦案時程，除需詢問涉案當事人或關係人案情、製作警詢
    筆錄外，更必須研判、分析案情，進而採取進一步之偵查作
    為，而其偵查所需時間，更與案件之性質及案情繁簡有關，
    是本件縱然被告經警通知到案製作警詢筆錄之時間係99年5
    月20日，核與員警查獲證人李千玉時間99年5 月10日，2 者
    時間相距10日，因其屬員警偵查作為之一部分，尚難認有何
    不合理之處，又縱認卷附員警蒐證光碟片，員警並未於移送
    被告時隨案移送，而係經檢察官函詢始移送乙節屬實，惟因
    本件須審究者，乃上揭員警蒐證光碟片內容是否足資作為認
    定被告涉犯本件販賣毒品之依據，而與警方於何時移送給檢
    察官無涉，是本件尚難以被告上揭上訴理由，而為被告有利
    之認定。綜上所述，被告所辯及其上訴理由，揆諸上揭說明
    ，顯不足採信。被告涉有上揭販賣第二級毒品甲基安非他命
    犯行，已堪認定。此外，本件原判決就被告上訴理由所執取
    捨亦已多所論述，及說明其憑以認定之依據，有如前述，經
    核與吾人日常生活經驗所得之定則亦無違背。是被告所執上
    訴理由，本院尚難採為被告有利認定之依據。是本件被告之
    上訴，為無理由，應予駁回。
據上論斷，應依刑事訴訟法第368條，判決如主文。
本案經檢察官董怡臻到庭執行職務。
中    華    民    國    100    年    9    月    22    日
                  刑事第十五庭  審判長法  官  沈宜生
                                      法  官  林明俊
                                      法  官  吳炳桂
以上正本證明與原本無異。
如不服本判決，應於收受送達後10日內向本院提出上訴書狀，其
未敘述上訴之理由者並得於提起上訴後10日內向本院補提理由書
（均須按他造當事人之人數附繕本）「切勿逕送上級法院」。
                                      書記官  劉育君
中    華    民    國   100    年    9     月    28    日
附錄：本案論罪科刑法條全文
毒品危害防制條例第4條第2項：
製造、運輸、販賣第二級毒品者，處無期徒刑或7 年以上有期徒
刑，得併科新臺幣1 千萬元以下罰金。